臺灣高等法院民事判決　　　　　　　　 96年度上易字第270號
上訴人即附
帶被上訴人　乙○○
訴訟代理人　范坤棠律師
被上訴人即
附帶上訴人　甲○○
訴訟代理人　鄭華合律師
附　　帶
被上訴人　　羿瑋鋼鐵股份有限公司
法定代理人　李雲招
訴訟代理人　范坤棠律師
上列當事人間請求侵權行為損害賠償事件，上訴人對於中華民國
96年1月30日臺灣桃園地方法院95年度訴字第953號第一審判決提
起上訴，被上訴人為附帶上訴，經本院於96年8月28日言詞辯論
終結，判決如下：
    主  文
上訴駁回。
原判決關於駁回附帶上訴人後開第二項之訴部分廢棄。
附帶被上訴人應再連帶給付上訴人新台幣壹萬陸仟參佰陸拾捌元
，及自民國九十五年三月十四日起至清償日止，按年息百分之五
計算之利息。
其餘附帶上訴駁回。
第二審訴訟費用，關於上訴部分由上訴人負擔；關於附帶上訴部
分，由附帶被上訴人負擔百分之一，餘由附帶上訴人負擔。
    事實及理由
一、按債權人以各連帶債務人為共同被告提起給付之訴，以被告
    一人提出非基於其個人關係之抗辯，而經法院認為有理由者
    為限，對於被告各人始屬必須合一確定，適用民事訴訟法第
    56條第1項之規定，認其上訴效力及於未提起上訴之共同訴
    訟人。本件上訴人即附帶被上訴人乙○○（下稱乙○○）雖
    非基於其個人關係之抗辯而提起上訴，惟本院認其上訴為無
    理由（詳如後述)，依上開說明，其上訴效力不及於原審共
    同被告即附帶被上訴人羿瑋鋼鐵股份有限公司（下稱羿瑋公
    司），爰不將羿瑋公司併列為上訴人。合先敘明。
二、被上訴人即附帶上訴人甲○○（下稱甲○○）起訴主張：乙
    ○○係羿瑋公司所僱用之司機，於民國（下同）94年10月20
    日下午2時許，因酒後駕駛羿瑋公司所有車牌號碼053-RE號
    營業用大貨車（下稱系爭大貨車）執行送貨業務，於桃園縣
    觀音鄉○○路○段997號羿瑋公司前貿然右轉進入該公司廣場
    ，致撞及甲○○所騎乘車牌號碼TM7-562號機車（下稱系爭
    機車），甲○○因而受有右腳腳趾骨閉鎖性骨折、右足背壓
    傷及右第2腳趾壓碎傷（已截去第2腳趾）等傷害，及系爭機
    車全毀之損失。乙○○因上開過失行為侵害甲○○之身體及
    財物，應對甲○○負侵權行為損害賠償責任；而乙○○係羿
    瑋公司之受僱人，其因執行職務而為上開侵權行為，故羿瑋
    公司應與乙○○對甲○○負連帶損害賠償責任。又甲○○因
    本件車禍受有下列損害：(一)醫療費用新台幣 (下同)3,324元
    ，(二)減少勞動能力之損失1,729,340元，(三)看護費用47,520
    元，(四)就診車資4,200元，(五)精神慰撫金500,000元，(六)機車
    全毀之損失38,688元，合計2,323,072元。爰依據侵權行為
    之法則，請求乙○○及羿瑋公司（下稱乙○○等2人）連帶
    如數賠償，並加付法定遲延利息等語。原審為甲○○一部勝
    訴、一部敗訴之判決，判命乙○○等2人應連帶給付甲○○
    834,710元，及自95年3月14日起至清償日止，按年息5%計算
    之利息，並駁回甲○○其餘之訴。甲○○就其減少勞動能力
    損失及精神慰撫金之請求敗訴部分提起附帶上訴，聲明：(一)
    原判決關於駁回後開第2項之訴部分廢棄。(二)乙○○等2人應
    再連帶給付甲○○1,344,099元，及自95年3月14日起至清償
    日止，按年息5%計算之利息。(三)願供擔保請准宣告假執行。
    另對於乙○○之上訴則聲明駁回上訴。
三、乙○○等2人則以：本件車禍之發生係因甲○○駕車過失閃
    避不及而跳車，又因跳車而讓系爭機車滑行撞擊系爭大貨車
    ，並因此而受傷，綜觀本件事故發生經過，甲○○本可煞車
    以避免車禍之發生，並無跳車之必要，倘其未跳車，自無損
    害發生，是乙○○就本件車禍之發生應無過失；退步言之，
    縱認乙○○應負過失責任，甲○○亦有過失。又甲○○並未
    舉證證明其於本件事故發生後無法擔任長期間勞力重之工作
    ，且其於事故發生前任職便利商店，每日工作12小時，其因
    超時工作始有月薪28,000元，是以此作為計算減少勞動能力
    損失之基準，並不合理，而以其於事故發生後在餐飲店任職
    之薪資計算，並無顯著差距，足見其並無減少勞動能力之情
    事。又甲○○僅足趾受傷，應未達生活完全無法自理程度，
    並無看護必要。另乙○○現以打零工維生，收入低且不穩定
    ，於90年間離婚後，獨自扶養3名子女，而甲○○之受傷情
    況復原良好，且已另覓工作，其所請求之慰撫金額顯屬過高
    。此外，羿瑋公司對於新進員工均從嚴選任及監督其職務之
    執行，除填寫個人基本資料並審核其身分證件及駕照外，亦
    要求詳閱司機管理規範並立切結書及遵約書，是羿瑋公司對
    乙○○之選任及執行職務之監督已盡相當之注意，應不負連
    帶賠償責任等語，資為抗辯。原審為乙○○等2人一部勝訴
    、一部敗訴之判決，乙○○就其敗訴部分不服，提起上訴，
    聲明：(一)原判決關於不利於乙○○部分廢棄。(二)上開廢棄部
    分，甲○○在第一審之訴及假執行之聲請均駁回；乙○○等
    2人對於甲○○之附帶上訴則聲明：(一)附帶上訴駁回。(二)如
    受不利判決，願預供擔保請准宣告免為假執行。
四、經查乙○○有於前揭時、地駕駛系爭大貨車，因與甲○○駕
    駛之系爭機車發生碰撞，致系爭機車全毀，甲○○因此受有
    右腳腳趾骨閉鎖性骨折、右足背壓傷及右第2腳趾壓碎傷並
    截肢等傷害，又乙○○於上開事故發生時係羿瑋公司所僱用
    之司機等情，有診斷證明書及員工資料卡可證（見原法院95
    年度交簡附民字第5號卷第10、11頁，原審卷第45頁），且
    為兩造所不爭執（見原審卷第41頁、本院卷第19頁），堪信
    為真實。甲○○主張本件車禍之發生係因乙○○之駕車過失
    所致，惟為乙○○等2人所否認。經查：
  (一)依道路交通事故現場圖、現場照片及系爭機車車損照片所示
    （見台灣桃園地方法院檢察署－下稱桃園地檢署94年度偵字
    第19227號卷第14、26至29頁），系爭大貨車於車禍發生後
    係停放於桃園縣觀音鄉○○路○段997號羿瑋公司前廣場，自
    該車右後輪延伸至中山路往新坡方向之路旁水溝蓋處有長達
    6.5公尺之刮地痕，而系爭機車右倒卡在系爭大貨車右後輪
    前方地面，機車右前側腳踏板位置及車身毀損，機車車頭（
    車頭燈及前方擋風板）除車輪護罩有擦痕外，其餘未有破損
    。由此堪認上開刮地痕係系爭大貨車與系爭機車發生碰撞後
    ，系爭機車滑入系爭大貨車右後輪前方倒地遭該貨車拖行至
    停車處所形成，是該刮地痕之起點應係系爭機車遭系爭大貨
    車擦撞後倒地地點。又觀諸系爭機車之車損狀況，該機車車
    頭並無破損撞擊痕跡，足見本件車禍之發生並非甲○○駕駛
    系爭機車往前撞及系爭大貨車所致。又乙○○在所涉業務傷
    害罪責之刑事訴訟偵查中及審理中供稱：其於事故發生時，
    係在肇事地點欲右轉進入羿瑋公司門口，當時係與甲○○同
    向行駛，甲○○所駕駛系爭機車在其所駕駛之系爭大貨車右
    側，而於其轉彎時，系爭機車撞及系爭大貨車之後輪護欄；
    當時其係超越系爭機車後右轉，於右轉前，並未注意系爭大
    貨車右側或右後方是否有其他車輛等語（見桃園地檢署94年
    度偵字第19227號卷第39頁，原法院94年度壢交簡字第1921
    號卷第15頁，原法院95年度交簡上字第20號卷第25、29頁）
    ；復經參諸甲○○在上開刑事訴訟審理中陳稱：當時其係駕
    駛系爭機車沿桃園縣觀音鄉○○路由中壢往新坡方向靠外側
    車道白線處直行，行至肇事地點，乙○○駕駛系爭大貨車突
    然右轉，其為避免因緊急煞車致撞及系爭大貨車，因而順著
    該貨車之方向跟著右轉，而於二車發生碰撞後，其始跳車，
    系爭機車之後輪碰撞到系爭大貨車之後輪，機車往前滑，後
    輪卡在系爭大貨車車下遭拖行；當時其駕駛系爭機車原行駛
    於系爭大貨車之前方，乙○○駕駛系爭大貨車突然超車並右
    轉進入羿瑋公司致肇事等語（見原法院94年度壢交簡字第19
    21號卷第19頁、95年度交簡上字第20號卷第22、23頁），則
    綜合上開情節，堪認乙○○駕駛系爭大貨車原與甲○○所駕
    駛系爭機車同向行駛，然其於行經肇事地點突然超越系爭機
    車，疏未注意該貨車車身尚未完全超越系爭機車，即貿然右
    轉進入羿瑋公司之廣場，致行駛於系爭大貨車右側之甲○○
    無從閃避，乃依系爭大貨車之右轉方向將系爭機車偏右行駛
    閃避，惟仍無法完全閃避，致系爭機車車身遭系爭大貨車右
    後護欄擦撞，甲○○於情急之下跳車，該機車即滑入系爭大
    貨車後輪前方倒地並遭拖行6.5公尺。
  (二)按汽車駕駛人駕駛汽車至交岔路口時，轉彎車應讓直行車先
    行，道路交通安全規則第102條第1項第6款前段定有明文。
    查乙○○駕駛系爭大貨車行經肇事地點右轉彎時，疏未注意
    右後方車輛，且未讓直行之甲○○所駕駛系爭機車先行，以
    致肇事，顯有違上開規定；且乙○○在上開刑事訴訟偵查及
    審理中均坦承其就本件車禍之發生有過失責任（見桃園地檢
    署94年度偵字第19227號卷第39頁、原法院94年度壢交簡字
    第1921號卷第15頁）；復經參諸乙○○因本件車禍所涉刑責
    部分，業經原法院刑事庭認定犯有業務過失傷害罪，而判處
    有期徒刑5月確定，亦有原法院95年度交簡上字第20號刑事
    判決可稽（見原審卷第30至35頁），且經本院調閱上開刑事
    案卷查明無訛，是甲○○主張乙○○就本件車禍之發生應負
    過失責任，應屬可取。
  (三)乙○○等2人雖抗辯甲○○本可煞車以避免本件車禍之發生
    ，而無跳車之必要，是甲○○就本件車禍之發生亦有過失等
    語。惟查甲○○於本件車禍發生前係循正常車道直行，突遇
    乙○○駕駛系爭大貨車自後方超車並右轉，實無從事先予以
    注意並防範，而依當時情形，縱甲○○緊急煞車，顯亦無法
    避免二車碰撞，是甲○○當時先依系爭大貨車右轉方向向右
    閃躲，並於二車發生碰撞後隨即跳車，以避免損害擴大，堪
    認已採取必要之安全措施，是乙○○等2人所為此部分之抗
    辯，並不足取。
五、按因故意或過失，不法侵害他人之權利者，負損害賠償責任
    ；又受僱人因執行職務，不法侵害他人之權利者，由僱用人
    與行為人連帶負損害賠償責任，但選任受僱人及監督其職務
    之執行，已盡相當之注意或縱加以相當之注意而仍不免發生
    損害者，僱用人不負賠償責任；又不法侵害他人之身體或健
    康者，對於被害人因此喪失或減少勞動能力或增加生活上之
    需要時，應負損害賠償責任；又不法侵害他人之身體、健康
    、名譽、自由、信用、隱私、貞操，或不法侵害其他人格法
    益而情節重大者，被害人雖非財產上之損害，亦得請求賠償
    相當之金額；又不法毀損他人之物者，被害人得請求賠償其
    物因毀損所減少之價額，民法第184條第1項前段、第188條
    第1項、第193條第1項、第195條第1項前段、第196條分別定
    有明文。經查乙○○因過失不法侵害甲○○之身體及財物，
    依上開規定，對甲○○因此所受之損害，應負損害賠償責任
    。又乙○○於本件事故發生時係羿瑋公司之受僱人，並正執
    行送貨職務，此為乙○○等2人所不爭執。羿瑋公司雖抗辯
    其對新進員工均從嚴選任及監督其職務之執行，已盡相當之
    注意等語，並提出員工資料卡、司機管理規範暨切結書及遵
    約書為證（見原審卷第45至47頁），惟依上開員工資料卡所
    示，僅足證明羿瑋公司有審核乙○○之個人基本資料及是否
    具有合格駕駛執照；至上開司機管理規範暨切結書及遵約書
    所載，亦僅係對新進人員宣示對各項違規行為所應受之處罰
    ，均不足據以證明羿瑋公司對於乙○○平日執行職務已盡相
    當之注意；此外，羿瑋公司復不能舉證證明其對於乙○○之
    上開過失行為，縱加以相當之注意仍不免發生損害，是羿瑋
    公司就乙○○所負上開損害賠償責任，應與乙○○連帶負損
    害賠償責任。茲就甲○○所請求賠償之各項金額，分述如下
    ：
  (一)關於醫療費用部分：
    甲○○主張其因本件車禍受傷，所支出之醫療費用扣除已受
    領強制汽車責任險關於醫療費用之保險金2,710元外，尚餘
    3,324元未受賠償等情，有醫療費用收據及強制汽車責任保
    險受害人基本資料表可證（見原法院95年度交簡附民字第5
    號卷第6至9頁、原審卷第95頁），並為乙○○等2人所不爭
    執（見原審卷第38、41、50頁），是甲○○就此部分請求賠
    償3,324元，應屬有據。
  (二)關於看護費部分：
    1.按親屬間之看護，縱因出於親情而未支付該費用，然其所
      付出之勞力，顯非不能以金錢為評價，此種基於身分關係
      之恩惠，自不能加惠於加害人，而應比照一般看護情形，
      認被害人受有相當於看護費之損害，命加害人賠償，始符
      民法第193條第1項所定「增加生活上需要」之意旨。
    2.甲○○主張其因本件車禍導致截趾，有3個月以上期間生
      活無法自理，仰賴其母照料看護，爰以相當於勞工最低月
      薪15,840元計算，請求賠償3個月之看護費用47,520元等
      語。惟財團法人長庚紀念醫院（林口）分院（下稱長庚醫
      院）於95年7月25日以（95）長庚院法字第0682號函覆：
      「依據病歷記載，李君 (指甲○○）係94年10月20日至本
      院急診就醫，當時診斷為右腳第2趾壓碎傷、右足背壓傷
      ，當日進行第2腳趾截肢手術治療，之後於門診持續追蹤
      。95年2月15日最近一次回診時，右腳第2趾截肢傷口已癒
      合…病患因上述傷害行動不便，自受傷後大約兩週日常生
      活宜由他人協助」（見原審卷第64頁）。是堪認甲○○自
      94年10月20日因本件車禍受傷後之半個月期間喪失自理日
      常生活能力，而須由其家人看護。則甲○○主張以勞工每
      月最低基本工資15,840元計算，請求賠償此期間之看護費
      用7,920元（計算式為：15,840×0.5＝7,920），亦屬有
      據。
  (三)關於減少勞動能力之損害部分：
  1.甲○○主張其於本件車禍發生時，係在便利商店任職，工作
    時間自早上8時起至晚上8時止，月薪28,000元等情，業據其
    提出薪資袋為證（見原法院95年度交簡附民字第5號卷第14
    頁），且經證人即甲○○之同事陳煜閎在原審到場證述屬實
    （見原審卷第129頁），堪信為真實。又甲○○主張其於本
    件車禍發生後在餐飲店擔任服務生工作，每日工作9小時，
    月薪19,500元，為乙○○等2人所不爭執，亦堪信為真實。
    則甲○○於本件車禍發生前、後之工作性質相似，依每日工
    作9小時計算，其於車禍發生後之月薪19,500元較之車禍發
    生前之月薪21,000元（計算式為：28,000×9/12＝21,000）
    減少1,500元，堪認係甲○○因本件車禍受傷所減少勞動能
    力之損失。
  2.長庚醫院固於95年7月25日以（95）長庚院法字第0682號函
    覆：依據病歷記載，甲○○所受上開傷害符合勞工保險給付
    標準表第126項規定（殘廢等級13），減損勞動力約23.07%
    （見原審卷第64頁）；然其於95年12月7日復以（95）長庚
    院法字第1010號函覆：「本院於前函所載病患甲○○於右腳
    第2趾截肢後，勞動能力減損比例約約23.07%，乃本院依據
    其病歷，並參考凌坤源先生所著『汽機車責任險理賠實務』
    中『各殘廢等級喪失或減少勞動能力比率表』評估所得」（
    見原審卷第153、154頁）。而勞工保險條例第53條所定勞工
    保險殘廢給付標準表，係勞工因普通傷害或罹患普通疾病，
    經治療終止後，身體所遺存障害經診斷為永久殘廢或永不能
    復原者，所得請領殘廢補助費之給付標準，其針對身體障害
    狀態所為殘廢程度之分級，固非不得作為一般民眾因車禍所
    受不能復原之身體障害程度之判斷參考；又卷附「各殘廢等
    級喪失或減少勞動能力比率表」雖係學者按體力勞動者為標
    準而擬定減少勞動能力之比率，亦非不得據以為認定體力勞
    動者因所受身體障害程度致減少勞動能力比率之參考，然該
    表亦附註：「本表係著者依勞工保險條例第53條附表所載殘
    廢等級製作。1、2、3級均為終身不能從事任何工作，故為
    100%喪失勞動能力。4至15級係按體力勞動者為標準而擬定
    減少勞動能力比率；對商人、公務員、教員等智力勞動者，
    並不完全可以適用。故於實際運用時，宜斟酌被害人之職業
    、智能、性向、年齡、再教育等因素加以適當調整（增減）
    」（見原審卷第154頁），是法院關於身體受傷後所減少勞
    動能力之程度，仍應依個案具體情形而為認定，尚不受上開
    「各殘廢等級喪失或減少勞動能力比率表」所載內容之拘束
    。故甲○○執此主張其因本件車禍受傷遭截去右腳第2腳趾
    ，致減少勞動能力達23.07%云云，尚不足取。
  3.依乙○○等2人所提出之壢新醫院95年1月4日壢新醫字第200
    5120094號函及95年2月13日壢新醫字第2006020011號函所載
    內容觀之，該函係針對訴外人彭子健因頭部外傷併腦內血腫
    ，於接受開顱手術後殘存左側肢體功能障礙及癲癇後遺症所
    評估喪失勞動能力程度（見原審卷第133、134頁），核與甲
    ○○所受傷勢不同，是尚不能據以為認定甲○○因本件車禍
    喪失勞動能力程度之基準。
  4.按勞工年滿60歲者，雇主得強制其退休，勞動基準法第54條
    第1項第1款定有明文。查甲○○係75年5月9日生（見原法院
    95年度交簡附民字第5號卷第10頁），於94年10月20日本件
    事故發生時年僅19歲又5個月，算至其年滿60歲（即135年5
    月9日）止，尚得工作40年又7個月，是甲○○以40年期間扣
    除霍夫曼中間利息計算（見原法院95年度交簡附民字第5號
    卷第2頁），請求賠償其減少勞動能力所受損害金額401,567
    元｛其計算方式為：1,500×12×22.00000000（即40年之霍
    夫曼係數）＝401,567，小數點以下四捨五入｝，亦屬有據
    。
  (四)關於就診車資部分：
    甲○○主張其因本件車禍受傷致行動不便，扣除已領取強制
    汽車責任保險關於護送費用之保險金3,290元外，另先後於
    94 年11月30日、94年12月4日、95年1月2日、95年1月4日、
    95 年2月8日、95年2月15日搭乘計程車往返醫院就醫，共支
    出車資4,200元等情，有計程車費收據及強制汽車責任保險
    受害人基本資料表可證（見原審卷第15、16、95頁），且為
    乙○○等2人所不爭執（見原審卷第38、50頁），堪信為真
    實。是甲○○就此部分請求賠償4,200元，亦屬有據。
  (五)關於非財產上損害之慰撫金部分：
  1.按受僱人因執行職務，不法侵害他人之權利者，被害人受有
    非財產上之損害，請求受僱人及其僱用人連帶賠償相當金額
    之慰撫金時，法院對於慰撫金之量定，應斟酌該受僱人及應
    負連帶賠償責任之僱用人，並被害人之身分、地位及經濟狀
    況等關係定之，不得僅以被害人與實施侵權行為之受僱人之
    資力為衡量之標準（最高法院76年台上字第1908號判例參照
    ）。
  2.查甲○○於本件事故發生時年僅19歲又5個月，正值青春年
    華，然因本件事故受有上述傷害，並因此截去右腳第2腳趾
    ，堪認其所受身體及精神上之痛苦甚鉅，自得請求乙○○等
    2人連帶賠償慰撫金。爰斟酌甲○○係高職畢業，現於餐飲
    店任職，除薪資所得外，無其他財產；乙○○係國中畢業，
    於本件事故發生時係羿瑋公司之司機，目前以打零工維生，
    除有汽車一輛外，別無其他財產；羿瑋公司係從事鐵材買賣
    等業務，資本額為5,000萬元，93年度全年所得額為3,766,1
    57元，94年度全年所得額為-5,368,399元 (有財政部台灣省
    北區國稅綜合所得資料清單、財產歸屬資料清單、營利事業
    所得稅結算申報書、營利事業登記證、稅務電子閘門財產所
    得調件明細表可稽－見原審卷第67至72、74至81、88至91頁
    ，本院卷第42至43頁；且為兩造所不爭執）等一切情狀後，
    認甲○○請求賠償非財產上損害之慰撫金以500,000元為適
    當。
  (六)關於機車全毀之損失部分：
    甲○○主張系爭機車於本件車禍時係其所有，因本件車禍毀
    損致不堪繼續使用一節，有行車執照及車損照片可證（見原
    法院95年度交簡附民字第5號卷第18頁、桃園地檢署94年度
    偵字第19227號卷第28頁），且為乙○○等2人所不爭執，堪
    信為真實。又查系爭機車全新之價值為38,000元，亦有估價
    單可證（見原法院95年度交簡附民字第5號卷第18頁），惟
    該車係於93年8月出廠，有上開行車執照可稽，迄至本件車
    禍發生之94年10月20日止，已使用1年2個月；則依行政院頒
    「固定資產耐用年數表」及「固定資產折舊率表」所示，機
    器腳踏車之耐用年數為3年，依定率遞減法每年折舊0.536，
    準此計算，系爭機車於本件車禍發生時之價值為16,057元｛
    計算式為：38,000－20,368〈即第1年之折舊額：38,000×
    0.536＝20,368〉－1,575〈即第2年之2個月折舊額：（38,
    000－20,368）×0.536×2/12＝1,575〉＝16,057，小數點
    以下四捨五入｝。又甲○○主張系爭機車因本件車禍殘餘價
    值為2,000元，此亦為乙○○等2人所不爭執，是甲○○就此
    部分請求乙○○等2人賠償14,057元（計算式為：16,057－
    2,000＝14,057），亦屬有據。
六、綜上所述，甲○○原得請求賠償之金額合計為931,068元（
    其計算方式為：3,324＋7,920＋401,567＋4,200＋500,000
    ＋14,057＝931,068）。惟按保險人依強制汽車責任保險法
    規定所為之保險給付，視為被保險人損害賠償金額之一部分
    ；被保險人受賠償請求時，得扣除之，強制汽車責任保險法
    第32條定有明文。查甲○○已領取強制汽車責任險保險金85
    ,990 元，有甲○○之郵政存簿儲金簿可證（見原審卷第52
    、53頁），且為兩造所不爭執（見原審卷第38頁），惟其中
    醫療費用2,710元及護送費用3,290元部分，甲○○為本件請
    求時已先予扣除，已如前述，是就餘額79,990元（計算式為
    ：85,990－2,710－3,290＝79,990）應自本件請求金額中扣
    除。則經扣減後，甲○○得請求乙○○等2人連帶賠償之金
    額為851,078元（計算式為：931,068－79,990＝851,078）
    。
七、從而，甲○○基於侵權行為之法則，請求乙○○等2人連帶
    給付851,078元，並加付自起訴狀繕本送達翌日即95年3月14
    日（見原法院95年度交簡附民字第5號卷第29、30頁）起算
    之法定遲延利息部分，為有理由，應予准許；其逾此範圍之
    請求，為無理由，不應准許。原審就上開應予准許部分，就
    其中16,368元（計算式為：851,078－834,710＝16,368）本
    息部分所為甲○○敗訴之判決，尚有未洽，甲○○之附帶上
    訴意旨指摘原判決此部分為不當，求予廢棄改判，為有理由
    ，應予准許；至原審就上開應予准許部分 (即834,710元本
    息部分）所為乙○○等2人敗訴之判決，及就上開不應准許
    部分 (即逾851,078元本息部分）所為甲○○敗訴之判決，
    均核無不合，乙○○上訴意旨及甲○○附帶上訴意旨分別指
    摘原判決各該部分為不當，並求予廢棄改判，均無理由，不
    應准許。又兩造雖分別陳明願供擔保為准、免假執行之宣告
    ，惟查乙○○等2人敗訴部分，核其訴訟標的金額未逾150萬
    元，不得上訴第三審，是就此部分無宣告假執行之必要；至
    於甲○○敗訴部分，其假執行之聲請即失所附麗，不應准許
    ，併此敘明。
八、至兩造其餘之攻擊或防禦方法及未經援用之證據，經本院斟
    酌後，認為均不足以影響本判決之結果，自無逐一詳予論駁
    之必要，併此敘明。
九、據上論結，本件乙○○之上訴為無理由，甲○○之附帶上訴
    為一部有理由、一部無理由，依民事訴訟法第450條、449條
    第1項、第78條、第79條、第85條第2項，判決如主文。
中　　華　　民　　國　　96　　年　  9　　 月　　11　　日
                    民事第四庭
                        審判長法  官  張劍男
                              法  官  陳昆煇
                              法  官  彭昭芬
正本係照原本作成。
不得上訴。
中　　華　　民　　國　　96　　年　　9 　　月　　12　　日
                              書記官  丁華平
